【裁判字號】    89,訴,1820
【裁判日期】    890908
【裁判案由】    清償借款
【裁判全文】
臺灣高雄地方法院民事判決  八十九年度訴字第一八二○號
    原      告  第一商業銀行股份有限公司左營分行
                              .
    法定代理人  乙○○      住.
    訴訟代理人  丙○○      住.
    被      告  甲○○      住.
                丁○○○○○○                    住台北市○○區○○路五二
                              .
右當事人間清償借款事件，本院判決如左：
    主      文
被告應連帶給付原告新台幣柒拾伍萬陸仟捌佰陸拾捌元，及自民國八十九年五月二十
四日起至清償日止，按週年利率百分之十點七計算之利息，並自民國八十九年五月二
十四日起至清償日止，按上開利率百分之二十計算之違約金。
訴訟費用由被告連帶負擔。
    事      實
甲、原告方面：
  一聲明：如主文所示。
  二陳述：
    被告甲○○邀同被告劉聖芳為連帶保證人，於民國八十二年十二月二十二日向原
    告借用新台幣（下同）二百五十萬元，約定借款期限為自八十二年十二月二十二
    日起至九十七年十二月二十二日止，並約定按週年利率百分之十點七計算利息，
    且分一百八十期按月於二十二日平均攤還本息。並約定如未按期給付，即喪失期
    限利益，全部債務均視為到期。且如逾期清償，在六個月以內者，按上開利率百
    分之十，超過六個月者，按上開利率百分之二十計付違約金。詎被告自八十八年
    一月二十二日起之本息即未按期攤還，經向被告催討，仍置之不理。原告乃聲請
    本院民事執行處以八十八年執字第三七九０七號執行事件，就被告所欠前開本金
    及其利息、違約金，拍賣被告甲○○所有供擔保之不動產，而經本院民事執行處
    分配該不動產拍賣得款，原告受分配拍賣所得金額為一百六十一萬七千三百三十
    四元，而依約由原告指定抵充順序，即清償部分本金及自八十八年一月二十二日
    起至八十九年五月二十三日止之利息，是被告尚積欠原告本金七十五萬六千八百
    六十八元，及如主文所示之利息、違約金尚未清償。為此依消費借貸契約及連帶
    保證約定之法律關係提起本件訴訟。
  三證據：提出借據、本院民事執行處強制執行金額計算書分配表、放款帳戶資料查
    詢單各一件為證。
乙、被告方面：
  (甲)被告甲○○部分：
    被告甲○○未於言詞辯論期日到場，亦未提出書狀作何聲明或陳述。
  (乙)被告劉聖芳部分：
    被告劉聖芳未於最後言詞辯論期日到場，據其前於本院言詞辯論期日到場所為之
    聲明及陳述略為：
  一聲明：駁回原告之訴。
  二陳述：
    被告劉聖芳確實擔任系爭借款之連帶保證人，並簽有借據、授信約定書，然被告
    劉聖芳已於八十五年間與被告甲○○離婚，被告甲○○承諾將另覓連帶保證人，
    被告劉聖芳不負清償系爭借款之義務。
    理      由
一、本件被告均經合法通知，未於言詞辯論期日或最後言詞辯論期日到場，核無民事
    訴訟法第三百八十六條各款所列情形，爰依原告聲請，由其一造辯論而為判決。
二、本件原告主張被告甲○○邀同被告劉聖芳擔任連帶保證人，於八十二年十二月二
    十二日向原告借用一百二十萬元，約定自該日起至九十七年十二月二十二日止，
    分期按月於二十二日平均攤還本息，並約定如未按期給付，全部債務即視為到期
    ，並依週年利率百分之十點七計算利息，且如逾期清償，在六個月以內者，按上
    開利率百分之十，超過六個月者，按上開利率百分之二十計付違約金。惟被告自
    八十八年一月二十二日起即未按期繳付本息，經原告催討仍未清償。嗣由原告聲
    請本院民事執行處拍賣被告甲○○所有供擔保之不動產，於前開強制執行程序中
    ，原告獲分配一百六十一萬七千三百三十四元，依約由原告指定抵充順序結果，
    被告尚積欠原告本金七十五萬六千八百六十八元，及如主文所示之利息、違約金
    等事實，業據提出借據、放款帳戶資料查詢單及本院民事執行處強制執行金額計
    算書分配表各一份為證。而原告主張被告劉聖芳為系爭借款之連帶保證人乙節，
    已據被告劉聖芳自認在卷屬實，又被告甲○○未於言詞辯論期日到場，亦未提出
    書狀作何聲明或陳述，經本院核閱上開借據、放款帳戶資料查詢單暨本院民事執
    行處強制執行金額計算書分配表中所載之借貸金額、利息及違約金等內容，均與
    原告所述相符。原告前開主張，自堪信為真實。至被告劉聖芳抗辯已與被告甲○
    ○離婚，被告甲○○承諾將變更系爭借款之連帶保證人云云，縱認此節屬實，在
    第三人與原告就系爭連帶保證債務訂立債務承擔契約，或與原告訂立債務承擔契
    約而經原告承認前，均不生債務承擔之效力，此觀民法第三百條、第三百零一條
    之規定即明，而被告劉聖芳並未舉證證明有何第三人承擔系爭連帶保證債務之事
    實，則被告劉聖芳仍應負連帶保證之責，至其與被告甲○○是否離婚，要屬其擔
    任連帶保證人之動機問題，亦與連帶保證債務之成立不生影響，被告此節抗辯，
    並不可採。
三、按借用人應於約定期限內，返還與借用物種類、品質、數量相同之物。又遲延之
    債務，以支付金錢為標的者，債權人得請求依法定利率計算之遲延利息。但約定
    利率較高者，仍從其約定利息。再當事人得約定債務人不履行債務時，應支付違
    約金。民法第四百七十八條前段、第二百三十三條第一項、第二百五十條第一項
    分別定有明文。再數人負同一債務，明示對於債權人各負全部給付之責任者，為
    連帶債務。民法第二百七十二條第一項已有明文。而所謂連帶保證債務，係指保
    證人與主債務人負同一債務，對於債權人各負全部給付之責任者而言，此參照民
    法第二百七十二條第一項規定連帶債務之文義甚明。最高法院四十五年度第一四
    二六號判例亦同此見解。是以連帶保證人仍與主債務人就同一債務，負連帶清償
    之責任。又連帶債務人之債權人，得對於債務人中之一人或數人，或其全體，同
    時或先後請求全部或一部之給付。且連帶債務未全部履行前，全體債務人仍負連
    帶責任。民法第二百七十三條亦定有明文。本件被告甲○○因未依約清償本息，
    依其與原告間所定之消費借貸契約之約定，全部債務視為立即到期。又被告劉聖
    芳為被告甲○○就本件借款之連帶保證人，依前開規定，就原告債權未受清償部
    分，應負連帶清償責任。從而，原告依消費借貸及連帶保證契約之約定請求被告
    連帶給付七十五萬六千八百六十八元，及自八十九年五月二十四日起至清償日止
    ，按週年利率百分之十點七計算之利息，並自八十九年五月二十四日起至清償日
    止，按上開利率百分之二十計算之違約金，即屬正當，應予准許。
據上論結，本件原告之訴為有理由，依民事訴訟法第三百八十五條第一項前段、第八
十五條第二項，判決如主文。
中      華      民      國    八十九    年      九      月      八      日
                              臺灣高雄地方法院民事第二庭
~B法      官  汪怡君
右為正本係照原本作成。
如不服本判決，應於送達後廿日內，向本院提出上訴狀並表明上訴理由，如於本判決
宣示後送達前提起上訴者，應於判決送達後十日內補提上訴理由書（須附繕本）。
中      華      民      國    八十九    年      九      月      八      日
~B法院書記官  劉榮華


司法院資訊處製作；財團法人民間司法改革基金會備份。
